臺灣高等法院臺中分院刑事判決　　 99年度上更(一)字第107號
上　訴　人
即　被　告　李子仁
選任辯護人　黃麗蓉律師
　　　　　　張振興律師
上列上訴人即被告因毒品危害防制條例案件，不服臺灣苗栗地方
法院96年度訴字第351號，中華民國96年10月26日第一審判決（
起訴案號：臺灣苗栗地方法院檢察署95年度偵字第4255號），提
起上訴，經判決後，由最高法院發回，本院更為判決如下：
    主  文
原判決撤銷。
李子仁共同運輸第三級毒品，處有期徒刑貳年。緩刑伍年，緩刑
期間付保護管束，並應向指定之政府機關、政府機構、行政法人
、社區或其他符合公益目的之機構或團體，提供壹佰貳拾小時之
義務勞務。扣案之愷他命貳包（含包裝袋；編號01、淨重玖捌點
玖公克、驗餘淨重玖捌點捌公克、空包裝重壹點貳伍公克；
編號02、淨重肆玖點陸捌公克、驗餘淨重肆玖點陸柒公克、空包
裝重零點柒柒公克）沒收。
    事  實
一、李子仁與真實姓名、年籍不詳，綽號「阿家」之成年男子（
    另案偵查中）共同基於運輸第三級毒品愷他命之犯意聯絡，
    於民國95年8月11日凌晨0時10分許，在新北市○○區○○路
    （原臺北縣三重市○○路，下均以新址稱之）「進戰網咖」
    處，受綽號「阿家」之託，同意以一趟新臺幣（下同）2000
    元之代價（尚未取得），將「阿家」所交付之第3級毒品愷
    他命2包（經鑑驗；編號01、淨重98.39公克、驗餘淨重98.
    38公克、空包裝重1.25公克；編號02淨重49.68公克、驗餘
    淨重49.67公克、空包裝重0.77公克），運送至苗栗縣苗栗
    市○○○○道下中油加油站，交付綽號「小雄」之古正雄。
    「阿家」並指示李子仁：到達上開加油站後，先與「阿家」
    電話聯絡，其將另行聯絡古正雄前往取貨，至於貨款古正雄
    將於隔天匯給「阿家」，無須收取。李子仁收受上開2包愷
    他命後，即駕駛車牌號碼BY-0809號自用小客車，起運離開
    上開收受現場，沿國道1號高速公路南下行駛，欲前往上開
    目的地，惟經警據報於同日凌晨1時30分許，在國道1號南下
    125公里處，當場攔檢查獲，並扣得上開愷他命2包。
二、案經苗栗縣警察局大湖分局報告臺灣苗栗地方法院檢察署檢
    察官偵查起訴。
    理  由
壹、證據能力部分：
    本案以下所引用之證據，就證據能力部分，檢察官、被告暨
    其選任辯護人迄本院言詞辯論終結前均無異議，而本院審酌
    該等言詞陳述或書面陳述作成時之情況，亦均認為適當，自
    均得作為認定犯罪事實之證據，合先敘明。
貳、實體有罪部分：
一、訊據上訴人即被告李子仁對於上揭運輸第三級毒品之行為，
    業於警詢、偵查中及本院審理時坦承不諱，並經證人即查獲
    員警陳佐霖、製作警詢筆錄之員警高約翰證述綦詳（參本院
    卷第98至100頁），另有本院調閱之臺灣苗栗地方法院檢察
    署99年度執行字第110號被告古正雄違反毒品危害防制條例
    案件全卷可憑，被告之自白，核與事實相符，堪予採信。此
    外，被告運送之上揭毒品2包，經送請法務部調查局鑑定結
    果顯示：
    送驗結晶2包，均含第三級第19項毒品愷他命成分，其中編
    號01檢品，淨重98.39公克（驗餘淨重98.38公克，空包裝重
    1.25公克），編號02檢品，淨重49.68公克（驗餘淨重49.67
    公克，空包裝重0.7公克），亦有該局99年7月6日調科壹字
    第09900305760號鑑定書在卷可憑（參本院卷第29頁）。綜
    上，本件事證明確，被告涉犯上揭運輸第三級毒品愷他命之
    犯行，堪予認定。
二、論罪科刑：
  (一)按被告行為後，毒品危害防制條例第4條、第17條業已修正
    ，並於98年5月20日公布，同年月22日施行；又法規之制定
    與法規之修正，如有特定生效日之必要者，依中央法規標準
    法第14條或第20條第2項準用第14條之規定，應分別特定其
    施行日期。法規制定或前次修正基於特殊因素所特定之施行
    日期，並不適用於日後修正或再次修正之條文。又法律之制
    定或修正，若未明定施行日期者，中央法規標準法雖未規定
    應自何時生效，然法律既經制定或修正並經總統公布，自應
    依一般原則，自公布日起算至第3日發生效力。至於92年7月
    9日修正公布之毒品危害防制條例第36條規定：「本條例自
    公布後6個月施行」其立法理由係謂：「(1)依修正草案第2條
    第3項規定，法務部需會同衛生署成立審議委員會每3個月定
    期檢討調整毒品之分級及品項，而本次新增第四級毒品，有
    需要在新法施行前先經該審議會檢討後再調整公布，爰預留
    6個月緩衝期，以利處理。(2)依本條例新修正之規定，有必
    要再訂定相關子法及修正相關法規，以配合本條例之施行，
    故亦有需要預留適當緩衝期，以利訂頒相關子法及相關法規
    之配合修正」故該條規定，顯係因應該次修正之需，始預留
    適當之緩衝期。與本次之修正並未定有施行日期之特別規定
    ，且亦未明示係基於何特殊因素而修正，自並不能適用92年
    7月9日修正公布之毒品危害防制條例第36條自公布後6個月
    施行之規定（司法院98年6月29日院臺廳刑一字第098001464
    3號函參照）。
  (二)按犯罪在刑法施行前，比較裁判前之法律孰為有利於行為人
    時，應就罪刑有關之一切情形，比較其全部之結果，而為整
    個之適用，不能割裂而分別適用有利益之條文（最高法院27
    年上字第2615號判例意旨參照）。又最高法院95年5月23日
    刑事庭第8次會議決議，關於法律變更之比較適用原則，於
    比較時應就罪刑有關之共犯、未遂犯、想像競合犯、牽連犯
    、連續犯、結合犯，以及累犯加重、自首減輕暨其他法定加
    減原因（如身分加減）與加減比例等一切情形，本於統一性
    及整體性原則，綜其全部罪刑之結果而為比較。是被告犯罪
    後法律已有變更，修正前毒品危害防制條例第4條第3項之規
    定為：「製造、運輸、販賣第三級毒品者，處五年以上有期
    徒刑，得併科新臺幣五百萬元以下罰金。」，修正後毒品危
    害防制條例第4條第3項則規定為：「製造、運輸、販賣第三
    級毒品者，處五年以上有期徒刑，得併科新臺幣七百萬元以
    下罰金。」；而修正前毒品危害防制條例第17條之規定為：
    「犯第4條第1項至第4項、第5條第1項至第4項前段、第6條
    第1項至第4項、第7條第1項至第4項、第8條第1項至第4項、
    第10條或第11條第1項、第2項之罪，供出毒品來源，因而破
    獲者，得減輕其刑」，修正後毒品危害防制條例第17條則規
    定：「（第1項）犯第4條至第8條、第10條或第11條之罪，
    供出毒品來源，因而查獲其他正犯或共犯者，減輕或免除其
    刑。（第2項）犯第4條至第8條之罪於偵查及審判中均自白
    者，減輕其刑」，從而，就運輸第三級毒品罪部分，依刑法
    第2條第1項之規定及前揭最高法院判例及決議綜其全部罪刑
    新舊法比較之結果，被告於偵審中均自白其犯行者，修正後
    之法律規定顯較修正前有利於被告，依刑法第2條第1項但書
    之規定，此部分自應一體適用被告裁判時之毒品危害防制條
    例第4條第3項、第17條第2項之規定，反之，若未符合「被
    告於偵審中均自白其犯行」之規定者，核與上開修正後毒品
    危害防制條例第17條第2項之規定不符，從而修正後之法律
    規定並未較修正前有利於被告，依刑法第2條第1項前段之規
    定，此部分仍應適用修正前之毒品危害防制條例第4條第3項
    之規定。茲被告於警詢、偵查中及本院審理時皆自白犯行，
    已如前述，核其所為已符合新法減刑之要件，自應適用新法
    所定偵、審均自白而減刑之規定，而應認新法有利於被告，
    故本件應適用修正後毒品危害防制條例第4條第3項、第17條
    第2項之規定。
  (三)按愷他命係毒品危害防制條例第2條第2項第3款所定之第三
    級毒品。又運輸毒品罪之成立，以「起運離開現場」為準，
    如已起運離開現場，其構成要件之輸送行為即已完成，不以
    達到目的地為既遂之條件（最高法院95年度臺上字第990號
    判決參照）。且運送毒品罪之成立不限於運送他人所有或持
    有之毒品為要件，即不以為他人運送為必要，為自己運送者
    ，亦包括在內。核被告所為，係犯修正後毒品危害防制條例
    第4條第3項之運輸第3級毒品罪。被告與綽號阿家間就運輸
    愷他命毒品有犯意聯絡及行為分擔，為共同正犯。另按犯毒
    品危害防制條例第4條至第8條之罪於偵查及審判中均自白者
    ，減輕其刑，毒品危害防制條例第17條第2項定有明文。本
    件被告於警詢、偵查中及本院審理時均自白犯罪，自應依上
    揭規定酌減其刑。復按刑法第59條規定犯罪之情狀顯可憫恕
    者，得酌量減輕其刑，其所謂「犯罪之情狀」，與同法第57
    條規定科刑時應審酌之一切情狀，並非有截然不同之領域，
    於裁判上酌減其刑時，應就犯罪一切情狀（包括第57條所列
    舉之10款事項），予以全盤考量，審酌其犯罪有無可憫恕之
    事由（即有無特殊之原因與環境，在客觀上足以引起一般同
    情，以及宣告法定低度刑，是否猶嫌過重等等），以為判斷
    （最高法院95年度臺上字第6157號判決意旨參照）。本件被
    告運送愷他命之代價僅2000元（被告並未取得該金額，亦未
    經查扣），其係第一次運送，運送之愷他命淨重雖148.05公
    克，然未抵目的地即被查獲，尚未流入市面，所生危害較輕
    ，相較於長期大量販賣毒品之大毒梟而言，被告所為對社會
    治安及國民健康之危害顯然較輕，倘科以法定最低度刑，實
    屬情輕法重，難謂符合罪刑相當性及比例原則，客觀上顯可
    憫恕，爰依刑法第59條規定減輕其刑，並遞減輕之。另被告
    為警查獲後，雖主動供出其上手周小寶、周景麟，共同運輸
    第三級毒品之共犯為綽號「阿家」之人，並經檢察官同意適
    用證人保證法，惟被告所提供之周小寶、周景麟、綽號「阿
    家」之人，迄未能查獲，亦無因被告上揭供述而查獲其他正
    犯、共犯之情形，業據證人即員警陳佐霖、高約翰證述在案
    （參本院卷第99頁、第100頁背面），另有臺灣苗栗地方法
    院檢察署99年9月30日苗檢秀律95偵4255字第20165號函附卷
    可憑（參本院卷第121頁），是本案並未因被告之供述而查
    獲其上手「阿家」等情，自無適用毒品危害防制條例第17條
    第1項再予減刑規定之餘地，併予敘明。
三、原審認本件事證明確，予以論罪科刑，固非無見；惟查：(1)
    被告已於本院審理時自白全部犯行，原審未及審酌，而未能
    適用修正後毒品危害防制條例第17條第2項規定減輕其刑，
    (2)原審漏未認定被告與阿家就運輸本件第三級毒品為共同正
    犯，(3)本件查獲之第三級毒品愷他命2包（編號01、淨重98.
    39公克、驗餘淨重98.38公克、空包裝重1.25公克；編號02
    淨重49.68公克、驗餘淨重49.67公克、空包裝重0.77公克）
    ，原審誤認為毛重150.84公克，均容有未洽；被告上訴請求
    撤銷原判決，從輕量刑，即有理由，應由本院將其撤銷改判
    。爰審酌被告並無前科紀錄（見臺灣高等法院被告前案紀錄
    表），本件犯罪之動機、目的在圖不法利得及其運送毒品之
    數量雖不少，然途中即被查獲，所生之危害較輕暨犯罪後坦
    承犯行之態度等一切情狀，量處如主文第2項所示之刑。末
    查，被告前未曾因故意犯罪而受有期徒刑以上刑之宣告等情
    ，有前揭被告前案紀錄表在卷可按。本院審酌被告為上揭犯
    行之際，年僅21歲餘，年輕識淺，因誤交損友，致罹重典，
    惟終能坦承犯行，對其所為之犯行深感悔悟；再其目前已有
    正當工作，而家中尚有年邁、身障祖母長期賴其扶養，並負
    擔全家生計等，此有被告提出之宜蘭縣員山鄉惠好村辦公處
    證明書、殘障手冊影本、宜蘭縣員山鄉公所生活補助證明書
    等在卷可憑（參本院卷第158至160頁），則被告經此偵審程
    序之教訓，當能應知所警惕，信無再犯之虞，本院認前開對
    其所宣告之刑以暫不執行為適當，爰對被告緩刑5年，以啟
    自新，並惕來茲。再者，為使被告於緩刑期間能知法守法，
    並對社會有所貢獻，爰依刑法第74條第2項第5款之規定，併
    宣告向指定之政府機關、政府機構、行政法人、社區或其他
    符合公益目的之機構或團體，提供120小時之義務勞務（至
    於義務勞務之執行方法，核屬執行事項，應由檢察官執行）
    ，且為執行刑法第74條第2項第5款所定之事項，依刑法第93
    條第1項第2款規定，命於緩刑期間付保護管束。
四、扣案之第3級毒品愷他命2包（含包裝袋；編號01、淨重98.
    39公克、驗餘淨重98.38公克、空包裝重1.25公克；編號02
    淨重49.68公克、驗餘淨重49.67公克、空包裝重0.77公克）
    ，係違禁物，依刑法第38條第1項第1款宣告沒收（毒品危害
    防制條例第18條第1項關於第3級毒品應沒入銷燬之規定，僅
    於持有之案件始有適用；同條例第19條關於犯運輸毒品罪，
    其供犯罪所用或所得之財物應沒收之規定，並不及所運輸之
    毒品本身，故均不能適用各該特別規定宣告沒收，自應回歸
    刑法關於沒收之一般規定，最高法院96年度臺上字第884號
    、98年度臺上字第6117號判決意旨參照；至毒品包裝袋部分
    ，因會殘留微量毒品而無法將之完全析離【法務部調查局93
    年11月16日調科壹字第09362396550號函參照】，應一併宣
    告沒收）。另本件被告既未取得運送毒品之代價2000元，自
    無須依毒品危害防制條例第19條第1項之規定宣告沒收，併
    此敘明。
五、據上論斷，應依刑事訴訟法第369條第1項前段、第364條、
    第299條第1項前段、修正後毒品危害防制條例條例第4條第3
    項、第17條第2項，刑法第2條第1項、第11條前段、第28條
    、第59條、第74條第1項第1款、第2項第5款、第93條第1項
    第2款、第38條第1項第1款，判決如主文。
本案經檢察官鍾宗耀到庭執行職務。
中    華    民    國   100    年    1     月    25    日
            刑事第二庭  審判長法  官  邱  顯  祥
                              法  官  張  國  忠
                              法  官  王  鏗  普
以上正本證明與原本無異。
如不服本判決應於收受送達後十日內向本院提出上訴狀，其未敘
述上訴之理由者並得於提起上訴後十日內向本院補提理由書（均
須按他造當事人之人數附繕本）「切勿逕送上級法院」。
                              書記官  詹  雅  婷
中    華    民    國   100    年    1     月    25    日